【裁判字號】    94,易,759
【裁判日期】    950112
【裁判案由】    
【裁判全文】
臺灣彰化地方法院刑事判決               94年度易字第759號
公  訴  人  臺灣彰化地方法院檢察署檢察官
被      告  戊○○
選任辯護人  黃文皇律師
上列被告因傷害案件，經檢察官提起公訴 (94年度調偵字第153
號)，本院判決如下：
    主  文
戊○○傷害人之身體，處拘役伍拾日，如易科罰金，以佰元折
算壹日。
扣案之圓鍬壹支沒收。
    事  實
一、丙○○係戊○○之弟媳，其等間為家產分配問題長期爭訟而
    相處不睦。民國93年10月7日上午10時許，戊○○與丙○○
    在彰化縣溪州鄉前庄巷6號前，再度為土地分管之事發生口
    角，丙○○持一支長約150公分之甘蔗比指地上之分割線，
    並舉起甘蔗至胸前，戊○○即基於傷害丙○○身體之犯意，
    先持其所有之圓鍬砍斷甘蔗，再以圓鍬毆打丙○○之手部一
    下，致其手部流血，並受有左拇指挫裂傷併第一掌骨骨折之
    傷害。戊○○隨即轉身離去，適遇警員乙○○巡邏經過，乃
    告知上述衝突事件，並在乙○○陪同下返回上址說明案情（
    但其否認實施傷害犯行，是無自首情形）。
二、案經丙○○訴由彰化縣警察局北斗分局報請台灣彰化地方法
    院檢察署檢察官偵查起訴。
    理  由
一、訊據被告戊○○固坦承於前述時、地與告訴人丙○○為土地
    分割之事發生爭執，並手持圓鍬碰觸告訴人所持之甘蔗等情
    ，但否認有傷害犯行，辯稱：告訴人先拿甘蔗要打伊，告訴
    人之夫丁○○亦手持磚頭要追打伊，不得已伊才舉起圓鍬阻
    擋，並無主動攻擊之動作，可能是告訴人自己不小心碰到圓
    鍬受傷，後來伊跑到外面馬路向警員乙○○報案云云。惟查
    ：被告坦承案發時其手持圓鍬，告訴人亦坦承其手持甘蔗
    ，且雙方於警詢時均供稱其二人發生肢體衝突時並無目擊證
    人（此部分業經本院勘驗被告之警詢錄音帶確認無訛），至
    被告於偵訊、審理時雖改稱其媳婦甲○○有看到事發經過，
    惟證人甲○○於本院審理時證稱其並未親眼目擊二人衝突場
    面，僅在事後看到證人丁○○有拿磚頭追被告之動作，及警
    方到場處理之情形，難以佐證被告所辯其持圓鍬與告訴人發
    生肢體衝突時之經過。依卷附之合濟醫院及秀傳醫院診斷
    證明書記載：告訴人受有左拇指挫裂傷併第一掌骨骨折之傷
    害，被告亦證稱伊帶同警員返回現場時，確有看見告訴人手
    部流血等情，核與證人乙○○於本院審理時供述相符，應認
    上述肢體衝突已造成告訴人手部骨折之傷勢。被告雖辯稱
    是告訴人先拿甘蔗打伊，伊才被迫拿圓鍬自衛擋架，可能是
    告訴人自己不小心碰到圓鍬云云，惟據被告陳述告訴人當時
    所持之甘蔗很長，而告訴人亦坦承約有150公分，倘若當時
    只有告訴人拿甘蔗攻擊被告，在約一支甘蔗之距離下，其二
    人應保持相當距離，告訴人怎可能誤觸圓鍬，並受有達骨折
    程度之嚴重傷勢？是以被告辯稱其僅係被動抵擋且未實施攻
    擊云云，殊難採信。至被告於本院審理時辯稱本案衝突之初
    ，告訴人及丁○○分別持甘蔗及磚頭要打伊一節，與被告於
    警詢時陳述衝突時沒有目擊證人等情，已顯不相符，且被告
    在本院審理時坦承其本身未受有任何傷害，倘若告訴人及證
    人丁○○分別持長甘蔗及磚頭積極攻擊被告，其豈能不受傷
    害？被告另否認以圓鍬砍斷告訴人所持之甘蔗，惟對於被告
    有利之重要證物甘蔗，被告於警詢時陳述已經吃掉了等語，
    是並無直接及間接證據，足以證明被告之前揭辯解，實難僅
    憑證人甲○○所陳其目擊事發後證人丁○○持磚頭、警員到
    場處理之情節，及證人乙○○證稱在巡邏時與被告相遇，被
    告要求協助處理之經過，遽認被告所為是基於正當防衛。反
    觀告訴人證稱被告拿圓鍬毆打其手部等情，與前揭診斷證明
    書所記載其受傷部位相符，且雙方均坦承因家產土地分管糾
    紛訴訟多年，足徵彼此嫌隙已深，被告非無毆打被告之主觀
    動機，是以告訴人證稱遭被告毆打成傷一節堪以採信。至
    告訴人雖證稱其手部功能至今仍未能恢復，惟經本院勘驗被
    告於94年6、7月間所拍攝告訴人日常生活情形錄影光碟之結
    果，看見告訴人已能夠使用雙手推倒機車、拿起長木樁向遠
    處丟擲，並能用手抓雞、殺雞及拔雞毛等情，是認其手部功
    能應已足堪應付日常生活，無明顯喪失情形，自未達重傷程
    度，附此敘明。綜上所述，應認本件事證明確，被告所為普
    通傷害之犯行堪以認定。
二、核被告所為，係犯刑法第277條第1項之普通傷害罪。爰審酌
    被告陳述案發前本院執行處法官已帶同測量員前往爭執地點
    畫定分管線，其遵照分管界線修建圍牆，然因告訴人對分管
    方案不滿，才與之發生衝突，告訴人亦坦承不滿執行法官之
    指揮，足見本件衝突導因於已判決確定之民事土地訴訟紛爭
    ，雙方怨隙顯非一朝一夕產生，並參酌被告持圓鍬攻擊告訴
    人之傷害手段、告訴人所受之傷害，及被告無犯罪前案紀錄
    ，素行良好，惟否認犯行，態度不佳，暨其與告訴人間所具
    有之姻親關係，雙方住所接近之生活關係等一切情狀，量處
    如主文所示之刑，並諭知易科罰金之折算標準，以示儆懲。
    扣案之圓鍬一支，係被告所有，業據其於本院審理時供述在
    卷，且係其犯罪使用之物，爰依法宣告沒收。
據上論斷，應依刑事訴訟法第299條第1項前段，刑法第277條第
1項、第41條第1項前段、第38條第1項第2款，罰金罰鍰提高標準
條例第1條前段、第2條，判決如主文。
本案經檢察官李毓珮到庭執行職務。
中    華    民    國    95    年    1    月    12    日
                  刑事第三庭   審判長法  官  余仕明
                                     法  官  簡婉倫
                                     法  官  黃玉齡
以上正本證明與原本無異。
如不服本判決，應於判決送達後10日內，向本院提出上訴狀（須
附繕本），上訴於台灣高等法院台中分院。
告訴人或被害人對於判決如有不服具備理由請求檢察官上訴者，
其上訴期間之計算係以檢察官收受判決正本之日為準。
中    華    民    國    95    年    1    月    12    日
                                     書記官  林怡吟
附錄本案論罪科刑法條全文：
中華民國刑法第277條
傷害人之身體或健康者，處3年以下有期徒刑、拘役或1千元以
  下罰金。
犯前項之罪因而致人於死者，處無期徒刑或7年以上有期徒刑
  ；致重傷者，處3年以上10年以下有期徒刑。


司法院資訊處製作；財團法人民間司法改革基金會備份。
